【裁判字號】    89,交訴,334
【裁判日期】    900216
【裁判案由】    公共危險
【裁判全文】
臺灣臺南地方法院刑事判決                        八十九年度交訴字第三三四號
    公  訴  人  臺灣臺南地方法院檢察署檢察官
    被      告  甲○○
    選任辯護人  吳秋麗
右列被告因公共危險案件，經檢察官提起公訴（八十九年度偵字第六七八一號），本
院判決如左：
    主  文
甲○○無罪。
    理  由
一、公訴意旨略以：被告甲○○於民國八十九年六月三日上午七時許，駕駛車牌號碼
    Ｓ４─０３５６號自用小客車，途經台南縣玉井鄉○○路玉井工商大門前，不慎
    擦撞被害人乙○○所騎乘，後座搭載其子許正詳之車牌號碼ＵＵＸ─４２２號輕
    型機車，造成乙○○受有右手、右腳擦傷等傷害，許正詳則受有右腳擦傷之傷害
    （過失傷害部分，業經檢察官另為不起訴處分），詎甲○○見狀竟駕車倉皇逃離
    現場，旋經目擊證人丙○○自後追趕並報警，而查獲上情。因認被告涉有刑法第
    一百八十五條之四駕車肇事逃逸之公共危險罪嫌。
二、按犯罪事實應依證據認定之，無證據不得推定其犯罪事實；又不能證明被告犯罪
    者，應諭知無罪之判決，刑事訴訟法第一百五十四條、第三百零一條第一項分別
    定有明文。其次，認定不利於被告之事實，須依積極證據，苟積極證據不足為不
    利於被告事實之認定時，即應為有利於被告之認定，更不必有何有利之證據；另
    事實之認定，應憑證據，如未能發現相當證據，或證據不足以證明，自不能以推
    測或擬制之方法，為裁判基礎，最高法院三十年上字第八一六號及四十年臺上字
    第八六號亦分別著有判例可資參照。再者，刑法第一百八十五條之四之駕駛動力
    交通工具肇事逃逸罪，須行為人對於駕車肇事，致人死傷之事實具有認識，而有
    意逃逸者，始能成罪，假若行為人對於駕車肇事，致人死傷之事實並不知悉，嗣
    後雖駕車離去，惟因其並無肇事逃逸之故意，從而亦難以該罪相繩。
三、本件公訴人認被告甲○○涉有刑法第一百八十五條之四駕車肇事逃逸之公共危險
    罪嫌，係以被害人乙○○、許正詳於警訊時之指述，及證人丙○○於警訊時之證
    詞等為其主要論據，並參酌被告於警訊中業已供稱：「只有感覺車輛有擦撞上物
    品，不知道是機車。」等語，以及被告車輛之右後葉子板，因本件車禍留有長約
    四十四公分之擦痕，顯見當時被告應係知悉二車確有發生擦撞，而一般人駕車擦
    撞異物，必會下車查看，然被告卻駕車逕行駛離現場，顯有肇事逃逸之嫌等情資
    為佐證。惟被告於本院審理時，則堅詞否認涉有前揭犯行，辯稱：其小客車右後
    方長達四十四公分之刮痕，應非擦撞被害人之機車所致，當時其雖係右側超車，
    但不知為何會與被害人之機車發生擦撞，且其在車內聽音樂，並未感覺擦撞到任
    何東西。當天其為趕著上班，所以才右側超車，且駕車迅速離開現場，案發時並
    不知肇事等語。
四、經查：
    （一）被告甲○○有於前述時、地，駕駛車牌號碼Ｓ４─０３５６號自用小客車
          ，不慎擦撞被害人乙○○所騎乘，後載其子許正詳之車牌號碼ＵＵＸ─４
          ２２號輕型機車，而造成被害人乙○○左手橈骨骨折、許正詳右膝擦傷等
          傷害之事實，固據被告於警訊時及偵審中坦承屬實，核與被害人乙○○、
          許正詳二人於警訊時所指訴之情節亦相符合，且有財團法人奇美醫院八十
          九年六月五日、六月十二日診斷證明書各一紙在卷可參。然而，本件被害
          人乙○○於警訊時指稱：被告之小客車係擦撞其機車之握把等語（八十九
          年六月三日警訊筆錄參照），嗣於本院審理時，復到庭結證稱：被告之小
          客車只擦撞到其機車左前之車頭握把，該握把是塑膠材質，擦撞後並未有
          任何損壞，且未留下任何漆痕，事後亦未更換，此外並沒有碰到其他地方
          等情（參見本院九十年二月九日審判筆錄），是被告之小客車於案發當時
          ，應係擦撞被害人所騎機車之握把，應無疑義。其次，參見卷附本件案發
          後所攝被告駕駛之小客車照片（詳見警卷交通事故現場照片），可知該小
          客車右後方長達四十四公分之刮痕，外觀窄細狹長，應係堅硬銳器刮擦所
          致，而非如膠製之機車握把所能造成，是該刮痕是否為被告駕車擦撞告訴
          人之機車握把所造成者，即有疑義。另該刮痕，亦非同為塑膠材質之照後
          鏡，擦撞後所能遺留之痕跡。因之，被告所辯：其小客車上之前述刮痕，
          應非擦撞被害人機車後，所留下之痕跡等語，則尚堪採信。
    （二）另證人即當日目睹被告之自小客車擦撞被害人機車之丙○○，除於警訊時
          業已證稱：被害人乙○○之機車，遭被告甲○○之小客車擦撞後，因重心
          不穩才倒地，被告之小客車則直行未停車等情外（八十九年六月三日警訊
          筆錄參照），復於本院審理時到庭結證稱：「……那天我發現車禍時，是
          在早上七點多時，我看到被告他路肩右側超車，超車時我騎機車在他後面
          ，他尾巴擦撞他（指被害人）機車的把手，我離被害人機車不到十公尺，
          我只看到他擦撞到左側手把跟鏡子附近的位置，因為車速很快不敢確定他
          是撞到手把還是鏡子，擦撞時我沒有聽到聲音，大概是輕輕的擦過，被害
          人開始跌跌撞撞的倒地一聲蹦一聲，但是車子開過時是輕輕的擦過，當時
          我並沒有聽到任何的聲音，然後被告並沒有任何停煞的動作，仍開走了，
          我先看看被害人後，便追趕被告，我猜被告可能不知有撞到人，後來我追
          不到，途中聯絡另外一個駕駛去追被告，我只能確定是被告超車擺尾輕輕
          的擦過被害人的機車，應該不是很用力，他車子手把有無壞，我並不知道
          。」等語（參見本院八十九年十二月一日審判筆錄），顯見本件案發當時
          ，被告小客車之車尾雖曾擦撞被害人乙○○之機車手把，然其擦撞之情形
          則甚輕微，且發生擦撞時，騎機車在被害人機車後面不到十公尺之證人鄧
          文義，亦未聽到任何聲響。另被害人乙○○於本院審理時亦結證稱：被告
          之小客車擦撞其機車後，其因重心不穩，乃慢慢搖晃倒地，並未立即倒下
          等情（本院八十九年十一月十日訊問筆錄參照），據此可知，被害人劉靜
          美遭擦撞後，係因重心不穩，才慢慢搖晃，而跌跌撞撞倒地，尚非立即摔
          倒在地。綜合以上各項情事判斷，被告之小客車擦撞被害人之機車時，確
          係相當輕微。
    （三）綜上所述，本件被告甲○○駕車與被害人乙○○之機車發生擦撞後，其所
          所駕駛之小客車車身，既未留下明顯可見之痕跡，且擦撞情形亦屬輕微，
          是被告所辯：案發當時並不知撞到被害人乙○○之機車等語，應堪採信。
          因之，本件被告於案發當時，既不知其駕車曾擦撞到被害人乙○○之機車
          ，則其對於當時有駕車肇事，致人受傷之事實，顯非知悉，據此並參照前
          述說明，其嗣後雖逕行駕車離去，惟因其並無肇事逃逸之故意，故其所為
          ，仍與刑法第一百八十五條之四之肇事逃逸罪責有間。此外，復查無其他
          積極證據，足認被告涉有公訴人所指之犯行，是不能證明被告犯罪，揆諸
          上開說明，應依法為被告無罪判決之諭知。
據上論斷，應依刑事訴訟法第三百零一條第一項，判決如主文。
中    華    民    國      九十      年       二        月      十六     日
                                  臺灣臺南地方法院交通法庭
                                      法  官    陳  志  成
右正本證明與原本無異。
如不服本判決，應於判決送達後十日內，向本院提出上訴狀（應附繕本）。
                                      書記官    林  同  啟
中    華    民    國      九十      年        二       月      十六     日


司法院資訊處製作；財團法人民間司法改革基金會備份。
